【裁判字號】    98,上訴,613
【裁判日期】    980629
【裁判案由】    違反毒品危害防制條例
【裁判全文】
臺灣高等法院高雄分院刑事判決         98年度上訴字第613號
上  訴  人
即  被  告  甲○○
選任辯護人  洪世崇律師
            陳正達律師
            許惠珠律師
上列上訴人因違反毒品危害防制條例案件，不服臺灣高雄地方法
院97年度訴字第1884號中華民國97年3 月31日第一審判決（起訴
案號：臺灣高雄地方法院檢察署97年度偵字第30160 號），提起
上訴，本院判決如下：
    主  文
原判決關於甲○○有罪部分均撤銷。
甲○○犯如附表一所示之罪，各處如附表一主文欄所示之刑。應
執行有期徒刑貳拾年；扣案如附表二編號1 、2 所示之物沒收銷
燬；如附表二編號3 、4 所示之物沒收；未扣案之販賣毒品所得
財物共新臺幣壹萬零伍佰元沒收，如全部或一部不能沒收時，以
其財產抵償之。
    事  實
一、甲○○明知海洛因、甲基安非他命為毒品危害防制條例所管
    制之第一級毒品、第二級毒品，非經許可，不得非法持有、
    販賣，竟意圖營利，並基於販賣牟利之犯意，先在不詳處所
    向他人以低價販入數量不詳之海洛因及甲基安非他命，並以
    其所有0000000000門號行動電話為聯絡工具，伺機販賣，嗣
    下列之人分別於：
  (一)民國97年8 月4 日22時33分13秒許，乙○○以0000000000門
    號行動電話，撥打甲○○使用之0000000000門號行動電話，
    表示欲購買新臺幣（下同）2,500 元之甲基安非他命，約定
    交易之時間及地點後，由甲○○在高雄市○鎮區○○路附近
    之東街生鮮超市，交付甲基安非他命給乙○○，並向其收取
    2,500 元。
  (二)97年8 月7 日17時9 分5 秒許，乙○○以0000000000門號行
    動電話，撥打甲○○使用之0000000000門號行動電話，表示
    欲購買1,000 元之海洛因，約定在高雄市○鎮區○○路之東
    街生鮮超市交易，兩人為買賣之意思合致後，惟嗣後甲○○
    因故並未到場交付。
  (三)97年8 月16日13時52分28秒許，丙○○以0000000000門號行
    動電話，撥打甲○○使用之0000000000門號行動電話，表示
    欲購買3,000 元之甲基安非他命，約定在高雄市前鎮區○○○路之眷村附近交易，兩人為買賣之意思合致後，惟嗣後丙○○因故又向甲○○表示不願購買。
  (四)97年8 月18日19時43分25秒許，丙○○以0000000000門號行
    動電話，撥打甲○○使用之0000000000門號行動電話，表示
    欲購買1,000 元之甲基安非他命，約定在高雄市前鎮區○○○路之眷村附近交易，兩人為買賣之意思合致後，惟嗣後甲○○因故並未到場交付。
  (五)97年10月3 日5 時38分3 秒許，丙○○以0000000000門號行
    動電話，撥打甲○○使用之0000000000門號行動電話，表示
    欲購買2,000 元之海洛因，約定交易之時間及地點後，由甲○○在高雄縣鳳山市鳳農果菜市場，交付海洛因給丙○○，
    並向其收取2,000 元。
  (六)97年10月17日1 時27分2 秒許，丙○○以0000000000門號行
    動電話，撥打甲○○使用之0000000000門號行動電話，表示
    欲購買1,000 元之海洛因，約定交易之時及地點後，由甲○○在高雄縣鳳山市○○○路之肯德基，交付海洛因給丙○○
    ，並向其收取1,000 元。
  (七)97年10月22日20至21時許，丁○○○在高雄市○鎮區○○路
    檳城汽車旅館210 房內，向甲○○購買5,000 元之海洛因，
    由甲○○當場交付海洛因給丁○○○，並向其收取5,000 元
    。嗣警方經由電話監聽，認為0000000000門號行動電話之通
    話內容，疑與販賣海洛因及甲基安非他命有關，乃於同日23
    時許，持臺灣高雄地方法院核發之搜索票，至高雄市○鎮區
    ○○路112 號甲○○住處，搜索查獲海洛因2 包（合計驗後
    淨重51.22 公克；純度73.41%，純質淨重37.6公克）、甲基
    安非他命6 包（驗後淨重分別為18.262公克、3.675 公克、
    3.692 公克、1.791 公克、0.794 公克、0.327 公克）、甲○○所有供販賣海洛因及甲基安非他命秤重所用之電子磅秤
    1 台、供販賣海洛因及甲基安非他命預備分裝所用之3 號及
    8 號空夾鏈袋各1 包；因甲○○與楊李秀美甫交易完畢，於
    搭乘丁○○○所駕自小客車返回住處時，為警一併查獲，並
    在甲○○身上扣得其所有供販賣海洛因及甲基安非他命聯絡
    之ZIKOM 行動電話1 支（內含0000000000門號SIM 卡）。
二、案經高雄市政府警察局移送臺灣高雄地方法院檢察署檢察官
    偵查起訴。
    理  由
壹、證據能力部分
一、被告以外之人於偵查中向檢察官所為之陳述，除顯有不可信
    之情況者外，得為證據；刑事訴訟法第159 之1 第2 項定有
    明文。偵查中對被告以外之人所為之偵查筆錄，或被告以外
    之人向檢察官所提之書面陳述，性質上均屬傳聞證據。現階
    段刑事訴訟法規定，檢察官代表國家偵查犯罪、實施公訴，
    依法其有訊問被告、證人及鑑定人之權，證人、鑑定人且須
    具結，實務運作時，檢察官偵查中向被告以外之人所取得之
    陳述，原則上均能遵守法律規定，不致違法取供，其可信度
    極高。乙○○、丙○○、丁○○○於偵查中均以證人身分向
    檢察官具結所為之陳述，上訴人即被告甲○○（下稱被告）
    及辯護人未曾提及檢察官在偵查時有不法取供之情形，亦無
    顯不可信之情況，故以上證人於偵查中之證言均具有證據能
    力。
二、被告以外之人於司法警察調查中所為之陳述，依刑事訴訟法
    第159 條第1 項規定，係屬傳聞證據，原則上無證據能力，
    惟如該陳述與審判中不符時，其先前之陳述具有較可信之特
    別情況，且為證明犯罪事實存否所必要者，依刑事訴訟法第
    159 條之2 規定，始例外認為有證據能力。至於所謂前後陳
    述不符之要件，應就前後階段之陳述進行整體判斷，以決定
    其間是否具有實質性差異，惟無須針對全部陳述作比較，陳
    述之一部分有不符，亦屬之。被告及辯護人雖否認丁○○○
    於警詢所為陳述之證據能力，本院審酌丁○○○於警詢明確
    陳述係向被告買受海洛因，並未陳稱係向「丁哥」之人購買
    ，且距案發時間較近，記憶清晰，亦無暇衡量計較利害關係
    ，於原審又無抗辯警詢有遭受何等強暴、脅迫、利誘或其他
    不正方法以取得以上供述，丁○○○於警詢中就如何向被告
    購買海洛因之陳述，客觀上應具有較可信之特別情況，且亦
    為證明犯罪事實存否所必要，依上揭規定，自有證據能力。
三、法院或檢察官得囑託醫院、學校或其他相當之機關、團體為
    鑑定，或審查他人之鑑定，並準用第203 條至第206 條之1
    之規定；鑑定之經過及其結果，應命鑑定人以言詞或書面報
    告；刑事訴訟法第208 條第1 項前段、第206 條第1 項分別
    定有明文。經法院、檢察官囑託相當之機關為鑑定後，經鑑
    定人以書面報告其鑑定之結果者，即屬刑事訴訟法第159 條
    第1 項所謂之「法律有規定者」，不受該條項規定「不得作
    為證據」之限制。刑事訴訟法第208 條第1 項前段，對於法
    院或檢察官囑託相當之機關為鑑定之情形，僅規定：「準用
    第203 條至第206 條之1 之規定」，至於刑事訴訟法第202
    條有關「鑑定人應於鑑定前具結」之規定，則不在準用之列
    。故法院或檢察官囑託相當之機關為鑑定，該受囑託機關以
    書面報告鑑定結果之情形，既非屬依法應具結者，則刑事訴
    訟法第158 條之3 有關：「證人、鑑定人依法應具結而未具
    結者，其證言或鑑定意見，不得作為證據」之規定，於此即
    無適用之餘地。本件臺灣高雄地方法院檢察署檢察官囑託法
    務部調查局及高雄醫學大學附設中和紀念醫院，就扣案之粉
    末及晶體是否確為海洛因及甲基安非他命予以鑑定，該局已
    出具鑑定報告，且就鑑定之過程、依據及結論詳予記載，該
    鑑定報告自得作為證據。
四、所謂被告以外之人於審判外之陳述，係指被告以外之人就其
    曾經參與或見聞等情，事後追憶並於審判外為陳述者而言。
    國家基於犯罪偵查目的，對被告或犯罪嫌疑人進行通訊監察
    ，乃係以監控與過濾受監察人通訊內容方式，蒐集對其有關
    紀錄，並將該紀錄予以查扣，作為認定犯罪與否之證據，屬
    於刑事訴訟上之強制處分。而監聽係通訊保障及監察法第13
    條第1 項所定通訊監察方法之一，司法警察機關依法定程序
    執行監聽取得之錄音，係以錄音設備之機械作用，真實保存
    當時通訊內容，如通訊一方為受監察人，司法警察在監聽中
    蒐集所得之通訊者對話，若其通話本身即係被告進行犯罪中
    構成犯罪事實之部分內容，自與所謂「審判外之陳述」無涉
    ，應不受傳聞法則規範，當然具有證據能力。司法警察依據
    監聽錄音結果予以翻譯而製作之監聽譯文，屬於文書證據，
    於被告或辯護人對其譯文之真實性發生爭執或有所懷疑時，
    法院固應依刑事訴訟法第165 條之1 第2 項規定，以適當之
    設備顯示該監聽錄音帶之聲音，以踐行調查證據之程序，俾
    確認該錄音聲音是否為通訊者本人，及其內容與監聽譯文之
    記載是否相符，或傳喚該通訊者為證據調查。倘被告或訴訟
    關係人對該通訊監察譯文之真實性並不爭執，即無勘驗辨認
    其錄音聲音之調查必要性。本案對被告所使用之0000000000
    門號行動電話，所為之通訊監察，係依通訊保障及監察法規
    定，經法官審查後核發而實施，有通訊監察書暨門號可稽，
    為合法之通訊監察。在通訊監察期間取得被告以行動電話與
    各可疑為交易對象對話之錄音，並無違法取證之瑕疵，依此
    核發之通訊監察書所監聽之錄音帶及譯文，業經被告及辯護
    人、檢察官就各該監聽譯文所示對話內容之真正均不爭執，
    監聽譯文所表彰依法律規定程序所取得之語音證物內容，具
    有證據能力。
貳、實體部分
一、訊據被告否認有本件各次販賣海洛因及甲基安非他命之犯行
    ，辯稱：0000000000門號行動電話是我所有，也是由我自己
    使用，但乙○○、丙○○是打電話來問而已，不是要跟我交
    易；而丁○○○是跟我一起被查獲，她自己持有海洛因，想
    要交保，纔會咬我販賣云云，經查：
  (一)關於被告與乙○○各次交易，其中：
  (1)乙○○於97年8 月4 日22時33分13秒許，以0000000000門號
    行動電話，撥打0000000000門號行動電話，向被告表示欲購
    買2,500 元之甲基安非他命，約定交易時地後，由被告在高
    雄市○鎮區○○路附近之東街生鮮超市，交付甲基安非他命
    給乙○○並收取價金等情，除據乙○○明確指述外（偵查卷
    第43、44、45頁；原審卷第104 、105 頁），並有下列通訊
    監察譯文可憑（原審卷第73頁，Ａ為0000000000、Ｂ為0000
    000000）：「
    Ａ：喂。
    Ｂ：歹勢．．我現在要去找你「半半」。
    Ａ：嗯。
    Ｂ：「半半」、2,500 ．．你拿2,700 給我，給我賺200 。
    Ａ：再來呢。
    Ｂ：你多一點給我，我差你1,500 。」
  (2)乙○○於97年8 月7 日17時9 分5 秒許，以0000000000門號
    行動電話，撥打0000000000門號行動電話，向被告表示欲購
    買1,000 元之海洛因，約定在高雄市○鎮區○○路附近之東
    街生鮮超市交付，惟被告未至約定地點等情，除據乙○○明
    確指述外（偵查卷第41頁；原審卷第104 、105 頁），並有
    下列通訊監察譯文可憑（原審卷第73頁，Ａ為0000000000、
    Ｂ為0000000000）：「
    Ａ：喂。
    Ｂ：喂．．彬哥．．那個『查某仔』『1 張』 。
    Ａ：這樣就好哦。
    Ｂ：嗯。
    Ａ：好啦．．那個10分鐘．．一樣啦。
    Ｂ：好。」
  (二)關於被告與丙○○各次交易，其中：
  (1)丙○○於97年8 月16日13時52分28秒許，以0000000000門號
    行動電話，撥打0000000000門號行動電話，向被告表示欲購
    買3,000 元之甲基安非他命，約定在高雄市○○○路之眷村
    交付，惟事後向被告表示不願購買，以致沒有交易等情，除
    據丙○○明確指述外（偵查卷第52頁，原審卷第100 、101
    頁），並有下列通訊監察譯文可憑（原審卷第77頁，Ａ為00
    00000000、Ｂ為0000000000）：「
    Ａ：喂．．喂。
    Ｂ：喂．．彬哥，我朋友要『半半』。
    Ａ：你誰阿？
    Ｂ：我歐仔他女朋友。
    Ａ：他還沒死掉哦？
    Ｂ：他進去了，他被收押。
    Ａ：最好是進去了，你跟他講剛好就好，收押？
    Ｂ：我真的不知道．．我朋友要那個。
    Ａ：要什麼？
    Ｂ：『康康』 。
    Ａ：要多少？
    Ｂ：他要『半半』 。
    Ａ：妳在哪裡？
    Ｂ：我在他家。
    Ａ：要去哪裡找妳？
    Ｂ：你要過來嗎？
    Ａ：嗯，我過去就好。
    Ｂ：我在七賢路，中華三路、河北路。
    Ａ：不然妳過來中華五路好了。
    Ｂ：中華五路哦。
    Ａ：嗯，那個眷村那裡。
    Ｂ：中華五路的什麼？
    Ａ：過來這裡阿，不然妳怎麼拿，妳到中華五路的眷村打給
        我。
    Ｂ：哦，好。」
  (2)丙○○於97年8 月18日19時43分25秒許，以0000000000門號
    行動電話，撥打0000000000門號行動電話，向被告表示欲購
    買1,000 元之甲基安非他命，並約定在高雄市○○○路之眷
    村交付，惟丙○○並未拿到甲基安非他命，因為被告沒有到
    場，打手機也沒人接聽，沒有交易成功等情，除據丙○○明
    確指述外（偵查卷第52頁，原審卷第101 頁），並有下列通
    訊監察譯文可憑（原審卷第78頁，Ａ為0000000000、Ｂ為00
    00000000）：「
    Ａ：喂。
    Ｂ：喂．．彬哥。
    Ａ：怎樣。
    Ｂ：我啦．．我要『1 張』『硬康康』，我自己要的。
    Ａ：妳在哪裡？
    Ｂ：我一樣在中華三路跟河北。
    Ａ：妳過來啦。
    Ｂ：中華五路哦？
    Ａ：嗯，不然妳過來草衙。
    Ｂ：草衙在哪裡？
    Ａ：．．
    Ｂ：好啦。」
  (3)丙○○於97年10月3 日5 時38分3 秒許，以0000000000門號
    行動電話，撥打0000000000門號行動電話，向被告表示欲購
    買2,000 元之海洛因，約妥時間地點後，由被告在高雄縣鳳
    山市鳳農果菜市場附近，交付海洛因予丙○○並收取價金等
    情，除據丙○○明確指述外（偵查卷第53頁，原審卷第102
    頁），並有下列通訊監察譯文可憑（原審卷第82頁，Ａ為00
    00000000、Ｂ為0000000000）：「
    Ａ：喂、喂、喂。
    Ｂ：喂。
    Ａ：我要的那個有嗎？
    Ｂ：有阿。
    Ａ：有你自己的嗎？
    Ｂ：沒動的。
    Ａ：等一下．．我要2,000。
    Ｂ：你現在人在哪裡？
    Ａ：我現在在大坪頂。
    Ｂ：很快就到了。
    Ａ：我現在人在外面，怎麼辦？
    Ｂ：你在哪，我們過去跟你拿。
    Ａ：在鳳山。
    Ｂ：鳳山的哪裡？
    Ａ：鳳農裡面。
    Ｂ：我到鳳農打給你。
    Ａ：好。」
  (4)丙○○於97年10月17日1 時27分2 秒許，以0000000000門號
    行動電話，撥打0000000000門號行動電話，向被告表示欲購
    買1,000 元之海洛因，約定交付時地後，由被告在高雄縣鳳
    山市○○○路之肯德基附近，交付海洛因給丙○○並收取價
    金等情，除據丙○○明確指述外（偵查卷第53頁；原審卷第
    102 頁），並有下列通訊監察譯文可憑（原審卷第82頁，Ａ
    為0000000000、Ｂ為0000000000）：「
    Ａ：喂。
    Ｂ：喂，我要過去找你哦。
    Ａ：要怎麼樣你講。
    Ｂ：『1 張』『軟、軟、軟』。
    Ａ：哦．．好啦．．多久。
    Ｂ：差不多10分鐘內。
    Ａ：好啦。
    Ｂ：拜拜。」
  (三)被告與乙○○通話時，所謂『半半』的意思，就是半錢的一
    半；『給我賺200 』的意思，是多分一點甲基安非他命給乙○○；「查某仔」指的是海洛因，「1 張」指的是1,000 元
    。與丙○○通話時，所謂『康康』、『硬康康』均是指甲基
    安非他命；『軟的』是指海洛因；『半半』是指重量；『1
    張』是指1,000 元等情，復據乙○○、丙○○說明綦詳（原
    審卷第101 、102 、105 頁）。而乙○○在偵查中已經明確
    指證「甲○○就是『彬仔』」（偵查卷第44頁），在原審亦
    強調「接電話的人就是賣毒品的人」（原審卷第105 頁）；
    且丙○○在原審更明確指稱：「海洛因及甲基安非他命都有
    買、各通聯譯文是與『彬仔』的通話內容無誤、交貨的是『
    彬仔』本人且與打電話的是同一人」（原審卷第100 頁），
    核與被告坦承0000000000門號行動電話係由其本人使用，及
    查獲當時扣案內含0000000000門號SIM 卡之ZIKOM 行動電話
    係由被告隨身攜帶，完全符合。至於乙○○在原審雖稱：「
    現在看到人，好像有點像，又不太像」，然此係因被告同時
    在場，受有壓力而態度稍有猶豫，以致不願直接指認，嗣經
    檢察官以通聯對話之譯文內容加以詰問後，乙○○仍坦承各
    次交易細節，且亦特別強調97年8 月7 日雖已等候多時，但
    仍未見被告至現場交付，該次並未交易成功（原審卷第105
    頁）。而丙○○在原審雖稱：「並不認識在庭被告，交付毒
    品之人亦非被告」，惟參酌丙○○就與「彬仔」為以上各通
    對話內容後，究竟如何進行毒品交易，在原審為交互詰問時
    ，對檢察官或辯護人之詢問，均直接了當而無閃爍遊移，並
    特別強調97年8 月16日及18日並未交易成功。乙○○、丙○○對於各次毒品交易細節，既能清楚明白加以交待，應係親
    身經歷其事，復有通聯譯文可以相互佐證，不能僅因另有考
    量而不願當庭指認被告，即認存有瑕疵，其等指證內容前後
    應無矛盾，均可採信。
  (四)丁○○○於97年10月22日21時許，在高雄市○鎮區○○路檳
    城汽車旅館210 房間內，有向被告購買5,000 元之海洛因，
    由被告當場交付海洛因給丁○○○並收取價金等情，業據丁○○○於警詢及偵查中指證明確（警卷第42頁；偵查卷第11
    、12頁）；雖丁○○○在原審改稱：「海洛因係向『丁哥』
    拿的，錢是交給『丁哥』」（原審卷第107 頁），然丁○○○經檢察官詰問後，即又稱：「是請『丁哥』幫忙叫貨，警
    詢及偵查中所製作之筆錄應屬正確，警員及檢察官沒有以不
    正方法對我詢問或製作筆錄」（原審卷第108 頁），堪認警
    詢及偵查中之指述應屬真實。參酌丁○○○於原審亦稱：「
    當天被告係由其開車載至高鐵站，於載回被告住處時一起被
    警查獲」（原審卷第108 頁），核與被告於警詢坦承：「係
    剛從丁○○○所駕自小客車下車即為警拘捕、有搭其車至高
    鐵站」（警卷第6 、7 頁），所述情節相符，兩人應有相當
    交情，丁○○○於原審翻異否認係由被告親自交付海洛因，
    要屬迴護而故意避重就輕，無可採信。
  (五)在被告住處除查獲一般人認知可能係與販賣有關之電子磅秤
    及空夾鏈袋外，復有查獲海洛因2 包及甲基安非他命6 包，
    經送檢驗結果，其中海洛因合計驗後淨重51.22 公克，純度
    73.41%，純質淨重37.6公克；而各包甲基安非他命之驗後淨
    重分別為18.262公克、3.675 公克、3.692 公克、1.791 公
    克、0.794 公克、0.327 公克，有法務部調查局濫用藥物實
    驗室鑑定書、高雄醫學大學附設中和紀念醫院檢驗報告可稽
    （偵查卷第64至69、86頁），被告持有以上毒品之數量，亦
    超過一般人正常施用數量。按販賣海洛因及甲基安非他命係
    違法行為，非可公然為之，且有其獨特之販售通路及管道，
    復無公定價格，容易增減分裝之份量，每次買賣之價量，可
    能隨時依雙方關係深淺、資力、需求量及對行情之認知、來
    源是否充裕、查緝鬆嚴、購買者被查獲時供述購買對象之可
    能風險評估等而異其標準，非可一概而論。被告既否認販賣
    海洛因及甲基安非他命，自無從查得其販入之真正價格，及
    是否因販賣而獲得具體利潤之金額。然近年來政府為杜絕毒
    品氾濫，對於查緝施用及販賣毒品之工作，無不嚴加執行，
    販賣毒品罪又係重罪，設若無利可圖，衡情一般持有毒品之
    人當無輕易將所持有之海洛因及甲基安非他命轉讓他人，甘
    冒於再次向他人購買時有被查獲之危險；販賣之利得，除經
    承認犯行，或帳冊價量均臻明確外，委難察得實情，縱未確
    切查得販賣賺取之實際差價，但除別有事證，足認係按同一
    價格轉讓，確未牟利外，尚難執此認非法販賣之事證有所不
    足，致知過坦承者難辭重典，飾詞否認者反得逞僥倖，而失
    情理之平。惟販賣之人從價差或量差中牟利之方式雖異，然
    其販賣目的在意圖營利則同一，堪認被告購入海洛因及甲基
    安非他命之價格必較其售出之價格低廉，或以同一價格而減
    少海洛因及甲基安非他命之份量，有從中賺取差額利潤圖利
    之意圖及事實，此應屬合於論理法則，且不違背社會通常經
    驗之理性判斷。是被告販賣海洛因及甲基安非他命給乙○○
    、丙○○及丁○○○，當有營利之意圖，亦堪認定。綜上所
    述，被告各次販賣海洛因及甲基安非他命之罪證明確，犯行
    洵堪認定。
二、按海洛因、甲基安非他命為毒品危害防制條例第2 條第2 項
    第1 款、第2 款所明定之第一級毒品、第二級毒品。又犯罪
    之著手，係指行為人為實現犯意而開始實行犯罪構成要件之
    行為。毒品危害防制條例第4 條第1 項、第2 項之販賣第一
    級毒品罪、販賣第二級毒品罪，於售賣者與購毒者就買賣毒
    品之重要內容有所表示時，即可認為已經著手實行販賣毒品
    之行為；亦即販賣毒品之犯行，以售賣者與購買者雙方就買
    賣毒品之重要內容有所意思表示而達成契約之合致時，即已
    著手於販賣毒品構成要件之行為，而售賣者已否實際交付毒
    品，乃該項販賣毒品行為是否既遂之問題。核被告販賣海洛
    因給丙○○（事實欄(五)、(六)）及丁○○○（事實欄(七)），所
    為均係犯毒品危害防制條例第4 條第1 項之販賣第一級毒品
    罪；被告販賣海洛因給乙○○（事實欄(二)）但未交付，所為
    係犯毒品危害防制條例第4 條第6 項、第1 項之販賣第一級
    毒品未遂罪；被告販賣甲基安非他命給乙○○（事實欄(一)）
    ，所為係犯毒品危害防制條例第4 條第2 項之販賣第二級毒
    品罪；被告販賣甲基安非他命給丙○○（事實欄(三)、(四)）但
    未交付，所為係犯毒品危害防制條例第4 條第6 項、第2 項
    之販賣第二級毒品未遂罪。以上各次販賣未遂部分，依刑法
    第25條第2 項後段規定，均按既遂犯之刑減輕之。被告販賣
    前持有海洛因及甲基安非他命之低度行為，均為販賣海洛因
    及販賣甲基安非他命之高度行為所吸收，不另論罪。被告所
    犯以上各罪，犯意各別，行為互殊，應予分論併罰。按同為
    販賣毒品之人，其原因動機不一，犯罪情節未必盡同，或有
    大盤毒梟者，亦有中小盤之分，被告各次販賣海洛因既遂部
    分，所得分別為2,000 元、1,000 元及5,000 元，數量甚少
    、所得有限，其中1 次尚未交付，犯罪情節當非與大盤毒梟
    者可資等同併論，既遂部分如量處最低度之無期徒刑，未遂
    部分縱量處減輕後最低度之有期徒刑15年，實嫌過重，客觀
    上足以引起一般之同情，衡情尚有可憫恕之處，爰均依刑法
    第59條規定酌量減輕其刑，未遂部分應遞減之。查被告以上
    各次行為後，毒品危害防制條例相關條文已於98年5 月20日
    修正（及增訂）公布，其中毒品危害防制條例第4 條第1 項
    販賣第一級毒品、第2 項販賣第二級毒品之併科罰金部分，
    其最高度由10,000,000元提高為20,000,000元、7,000,000
    元提高為10,000,000元，依刑法第2 條第1 項從舊從輕原則
    之規定，以舊法規定較為有利，自應適用有利於被告之行為
    時法論罪，應併敘明。
三、原審就被告以上各次販賣論處罪刑，固非無見；惟查：(一)被
    告行為後，毒品危害防制條例已有修正，經比較新舊法結果
    ，以行為時之法律較為有利，已如上述，原審未及加以比較
    ，尚有未洽。(二)原判決既認被告或有未遂、或有情堪憫恕之
    情形而予減輕其刑，但漏未於論斷欄引用相關之刑法第25條
    第2 項及第59條規定，顯有疏漏。被告上訴意旨，否認各次
    犯罪，指摘原判決不當，雖無理由，但原判決關於以上部分
    既有可議之處，仍應由本院予以撤銷改判。爰審酌被告明知
    施用毒品者容易上癮而戒除不易，毒品除嚴重傷害個人身心
    外，亦足以腐蝕民心國基，僅為一己私利，販售具成癮性、
    濫用性、侵害性之海洛因及甲基安非他命以營利，本不宜輕
    縱，惟念其每次販賣數量不多，所得價款非鉅，復有談妥後
    但未交付者，所為對於他人及國家社會侵害之程度尚非重大
    ，犯後態度，販賣海洛因均予酌減、販賣未遂亦予減輕等一
    切情狀，仍如原審量處如附表所示之刑。按刑法第51條數罪
    併罰定執行刑之立法方式，採限制加重原則，亦即非以累加
    方式定應執行刑，被告每次犯罪手法類似，如以實質累加方
    式定應執行刑，則處罰之刑度顯將超過其行為之不法內涵，
    違反罪責原則，及考量因生命有限，刑罰對被告造成之痛苦
    程度，係隨刑度增加而生加乘效果，非以等比方式增加，是
    以隨罪數增加遞減刑罰方式，當足以評價被告行為不法性之
    法理（即多數犯罪責任遞減原則），定應執行刑為有期徒刑
    20年。扣案之海洛因2 包（合計驗後淨重51.22 公克）、甲
    基安非他命6 包（驗後淨重分別為18.262公克、3.675 公克
    、3.692 公克、1.791 公克、0.794 公克、0.327 公克）暨
    以上之各包裝袋（均殘留毒品難以析離，應整體視同毒品）
    ，應依毒品危害防制條例第18條第1 項前段，不問屬於被告
    與否，而在各次賣出所屬毒品類別之項下均諭知宣告沒收銷
    燬之。鑑驗耗費之海洛因及甲基安非他命，既已滅失，無庸
    再為諭知。扣案附掛0000000000門號SIM 卡之ZIKOM 手機1
    支，為被告所有，且為聯絡販賣海洛因及甲基安非他命所用
    之物；扣案電子磅秤1 台，為被告所有，且供販賣海洛因及
    甲基安非他命分裝且係重覆使用之物，應依毒品危害防制條
    例第19條第1 項規定，而在各次賣出之項下均宣告沒收。扣
    案3 號及8 號空夾鏈袋各1 包，為被告所有，且係預備供本
    件各次販賣毒品所用之物，爰依刑法第38條第1 項第2 款規
    定，而在各次賣出之項下均宣告沒收。被告各次販賣既遂所
    得金額，雖未扣案，仍應依同條例第19條第1 項規定於對應
    之各次賣出犯罪項下宣告沒收，如全部或一部不能沒收時，
    以其財產抵償之。至於扣案雖尚有愷他命1 包、甲基安非他
    命吸食器1 組、葡萄糖1 盒、三星及NOKIA 牌行動電話各1
    支、打火機1 個、燒杯及茶杯1 組，因查與本件各次販賣並
    無直接必要關連；現金100,000 元不能證明為各該次之犯罪
    所得，均無從宣告沒收，併此敘明。
參、如原審判決附表三所示之被告其他被訴販賣第一級毒品、第
    二級毒品及第三級毒品部分，均由原審判決無罪，因未據檢
    察官提起上訴而確定，附此敘明。
據上論斷，應依刑事訴訟法第369 條第1 項前段、第364 條、第
299 條第1 項前段，修正前毒品危害防制條例第4 條第1 項、第
2 項、第6 項、第18條第1 項前段、第19條第1 項，刑法第11條
、第2 條第1 項前段、第25條第2 項、第59條、第38條第1 項第
2 款、第51條第5 款，判決如主文。
本案經檢察官鄭銘謙到庭執行職務。
中    華    民    國    98    年    6     月    29    日
                  刑事第五庭    審判長法  官  曾永宗
                                      法  官  任森銓
                                      法  官  王伯文
以上正本證明與原本無異。
如不服本判決應於收受本判決後10日內向本院提出上訴書狀，其
未敘述上訴理由者，並得於提起上訴後10日內向本院補提理由書
狀（應附繕本）「切勿逕送上級法院」。
中    華    民    國    98    年    6     月    29    日
                                      書記官  黎  珍
附錄本件判決論罪科刑法條：
修正前毒品危害防制條例第4 條第1 項、第2 項、第6 項：
製造、運輸、販賣第一級毒品者，處死刑或無期徒刑；處無期徒
刑者，得併科新臺幣10,000,000元以下罰金。
製造、運輸、販賣第二級毒品者，處無期徒刑或7 年以上有期徒
刑，得併科新臺幣7,000,000 元以下罰金。
前五項之未遂犯罰之。
附表一
┌──┬────┬─────────────────────┐
│編號│犯罪事實│    主   文                               │
├──┼────┼─────────────────────┤
│ 1  │事實欄(一)│甲○○販賣第二級毒品，處有期徒刑柒年陸月。│
│    │        │扣案如附表二編號2 所示之物沒收銷燬；附表二│
│    │        │編號3 、4 所示之物沒收；未扣案之販賣第二級│
│    │        │毒品所得財物新臺幣貳仟伍佰元沒收，如全部或│
│    │        │一部不能沒收時，以其財產抵償之。          │
├──┼────┼─────────────────────┤
│ 2  │事實欄(二)│甲○○販賣第一級毒品，未遂，處有期徒刑柒年│
│    │        │陸月。扣案如附表二編號1 所示之物沒收銷燬；│
│    │        │如附表二編號3 、4 所示之物沒收。          │
├──┼────┼─────────────────────┤
│ 3  │事實欄(三)│甲○○販賣第二級毒品，未遂，處有期徒刑肆年│
│    │        │。扣案如附表二編號2 所示之物沒收銷燬；如附│
│    │        │表二編號3 、4 所示之物沒收。              │
├──┼────┼─────────────────────┤
│ 4  │事實欄(四)│甲○○販賣第二級毒品，未遂，處有期徒刑肆年│
│    │        │。扣案如附表二編號2 所示之物，沒收銷燬；如│
│    │        │附表二編號3 、4 所示之物沒收。            │
├──┼────┼─────────────────────┤
│ 5  │事實欄(五)│甲○○販賣第一級毒品，處有期徒刑拾陸年。扣│
│    │        │案如附表二編號1 所示之物沒收銷燬；如附表二│
│    │        │編號3 、4 所示之物沒收；未扣案之販賣第一級│
│    │        │毒品所得財物新臺幣貳仟元沒收，如全部或一部│
│    │        │不能沒收時，以其財產抵償之。              │
├──┼────┼─────────────────────┤
│ 6  │事實欄(六)│甲○○販賣第一級毒品，處有期徒刑拾陸年。扣│
│    │        │案如附表二編號1 所示之物沒收銷燬；如附表二│
│    │        │編號3 、4 所示之物沒收；未扣案之販賣第一級│
│    │        │毒品所得財物新臺幣壹仟元沒收，如全部或一部│
│    │        │不能沒收時，以其財產抵償之。              │
├──┼────┼─────────────────────┤
│ 7  │事實欄(七)│甲○○販賣第一級毒品，處有期徒刑拾陸年。扣│
│    │        │案如附表二編號1 所示之物沒收銷燬；如附表二│
│    │        │編號3 、4 所示之物沒收；未扣案之販賣第一級│
│    │        │毒品所得財物新臺幣伍仟元沒收，如全部或一部│
│    │        │不能沒收時，以其財產抵償之。              │
└──┴────┴─────────────────────┘
 附表二
┌──┬────────────────────────┐
│編號│扣押物名稱                                      │
├──┼────────────────────────┤
│ 1  │海洛因2 包（合計淨重51.22 公克）及其包裝袋2 個  │
├──┼────────────────────────┤
│ 2  │甲基安非他命6 包（驗後淨重分別為18.262、3.675、 │
│    │3.692 、1.791 、0.794 、0.327 公克）及其包裝袋6 │
│    │個                                              │
├──┼────────────────────────┤
│ 3  │ZIKOM 行動電話1 支（含0000000000門號SIM 卡）    │
├──┼────────────────────────┤
│ 4  │電子磅秤1 臺、3 號空夾鏈袋1 包、8 號空夾鏈袋1 包│
└──┴────────────────────────┘


司法院資訊處製作；財團法人民間司法改革基金會備份。
